【裁判字號】    90,訴,754
【裁判日期】    900629
【裁判案由】    侵權行為損害賠償
【裁判全文】
臺灣板橋地方法院民事判決  九十年度訴字第七五四號
    原      告    丁○○○
                  己○○
                  丙○○
                  乙○○
                  戊○○
                  甲○○
    法定代理人    癸○○
    同訴訟代理人  癸○○
    法定代理人    辛○○
    訴訟代理人    庚○○
右當事人間請求侵權行為損害賠償事件，本院判決如左：
    主      文
原告之訴暨假執行之聲請均駁回。
訴訟費用由原告負擔。
    事      實
甲、原告方面：
  一、聲明：被告應給付原告丁○○○新臺幣（下同）二十萬元、原告己○○三十三
      萬二千四百八十五元、原告癸○○三十萬七千二百五十元、原告丙○○二十萬
      元、原告乙○○二十二萬七千元、戊○○二十萬元、原告甲○○二十五萬三千
      七百二十六元，及各自起訴狀繕本送達被告之翌日起至清償日止，均按年息百
      分之五計算之利息。並陳明願供擔保請准宣告假執行。
  二、陳述：
    (一)原告丁○○○、己○○、癸○○、乙○○、戊○○、甲○○等人為被害人余雙
      發之父母、妻、子女，被害人於民國八十九年三月二十三日駕駛小貨車與被告
      所僱用司機壬○○駕駛之大貨車相撞，不幸死亡，案經台灣苗栗地方法院於九
      十年五月一日以八十九年度交訴字第九四號判處壬○○有期徒刑六月在案。依
      台灣省竹苗區車輛行車事故鑑定委員會鑑定結果認被告僱用無照（吊扣中）之
      壬○○駕駛營業大貨車，並行駛內側車道均有違規定，依民法第一百八十四條
      第二項、第一百八十八條之規定，被告應負連帶賠償責任。
    (二)按汽車在使用中加損害於他人者，依民法第一百八十四條應賠償因此所生之損
      害。又不法侵害他人致死者，對於支出醫療及增加生活上需要之費用或殯葬費
      之人，亦應負損害賠償責任；被害人對於第三人負有法定扶養義務者，加害人
      對於該第三人亦應負損害賠償責任；又不法侵害他人致死者，被害人之父母子
      女及配偶，雖非財產上之損害亦得請求賠償相當之金額，民法第一百九十二條
      、第一百九十四條分別定有明文。茲依前揭規定請求被告賠償左列之損害：
      1.殯葬費部分：
        (1)原告癸○○支出五十三萬六千二百五十元。
        (2)原告乙○○支出十三萬五千元。
      2.扶養費用部分：
        (1)原告己○○為被害人余雙發之母，現年七十一歲，依八十八年度台灣地區
          國民生命簡易表，平均餘命為七年，以八十八年財政部所頒綜合所得稅扶
          養年滿七十歲直系尊親屬之免稅額十萬八千元為標準計算，並依霍夫曼計
          算法計算扣除百分之五中間利息後，可得六十六萬二千四百二十八元。
        (2)原告甲○○為被害人之女兒，現年十六歲，至二十歲成年止，尚有四年可
          受扶養，以八十八年免稅額七萬二千元計算，並依霍夫曼計算法計算並扣
          除百分之五之中間利息後，可得一次請求之金額為二十六萬八千六百三十
          二元。
      3.精神慰撫金部分：
        原告丁○○○、己○○老年喪子，癸○○中年喪夫，丙○○、乙○○、戊○○、甲○○等四人幼年喪父，就精神上所受痛楚，實非筆墨所能形容，就此
        請求各受有一百萬元之損害，以稍慰藉。
    (三)綜上所陳，原告丁○○○、丙○○、戊○○各受有一百萬元之損害，原告己○○受有一百六十六萬二千四百二十八元之損害，原告癸○○受有一百五十三萬
      六千二百五十元之損害，原告乙○○受有一百一十三萬五千元之損害，原告甲○○受有一百二十六萬八千六百三十二元之損害。本案車禍被告過失程度至少
      百分之二十，依過失相抵計算損害，請准判決如聲明所示。原告等人已與被告
      之司機壬○○於九十年二月六日成立和解，壬○○願賠償原告等人共計三十萬
      元，其餘應賠償之金額，則由原告另向被告公司請求賠償，有和解書為證，被
      告自應負擔其餘之賠償金額。
  三、證據：提出戶籍謄本三份、安華殯儀用品社殯葬費用收據影本二份、安華塔位
      收據影本乙份、車禍鑑定意見書影本二份、平均壽命簡易表影本乙份、調解不
      成立證明書影本乙份、臺灣苗栗地方法院檢察署八十九年度偵字第四○四二號
      起訴書、臺灣苗栗地方法院八十九年度交訴字第九四號刑事判決書影本乙份、
      原告與壬○○所簽訂之和解書正本乙份、被告營利事業登記資料乙份為證。
乙、被告方面：
  一、聲明：求為判決駁回原告之訴及其假執行之聲請。
  二、陳述：依鑑定報告所載，被害人余雙發駕駛自用小貨車未保持行車安全距離追
      撞前車為肇事原因，壬○○駕照吊扣中駕駛營大貨車無肇事因素，僅係有違規
      定，為本件車禍事故之肇事者，原告等先前已具領保險金一百餘萬元，並私下
      與其司機壬○○達成和解賠償三十萬元，與一般向公司及司機共同和解賠償情
      形不同，依被害人余雙發為肇事原因，被告應無須再為給付，且原告請求賠償
      金額過高，無法負擔。
    理      由
一、本件原告起訴主張被告明知壬○○所有職業大貨車駕駛執照因遭吊銷，為無駕駛
    執照之人，竟僱請其駕駛被告公司所有車號三Ｊ─三七０號大貨車，於八十九年
    三月二十三日下午七時許，自彰化縣伸港鎮出發，沿台六一線即西濱公路由南往
    北方向行駛，欲返回臺北，於同日下午十時十八分許，行經台六一線北上一百零
    一公里七百四十公尺處（苗栗縣後龍鎮），原應注意大型汽車除超越同一車道之
    前車或準備左轉彎外，均不得在內側車道行駛及應注意超車時，左方車應讓右方
    車先行，依當時之道路、天候狀況，並無不能注意之情事，竟疏未注意上開規定
    ，而違規行駛於內側快車道，且於變換車道至外側快車道時，未注意右後來車，
    保持安全距離，適有余雙發駕駛車號ＫＡ─七八九五號自用小貨車行駛於同處外
    側快車道時，因閃避不及而由其駕駛左前側與陳金輲駕車右後角發生追撞後往前
    衝，余雙發左側車身再與壬○○右側車身防撞欄相互拉扯，於失去重人後往前二
    十餘公尺處打橫停外側快車道上，致余雙發因頭部外傷、顱腦損傷、胸腹部挫傷
    併內部損傷、左上下肢開放性粉碎性骨折病發低血性休克死亡之事實，案經臺灣
    苗栗地方法院檢察署八十九年度偵字第四○四二號偵查起訴，嗣經臺灣苗栗地方
    院於九十年五月一日以八十九年度交訴字第九四號判決壬○○有期徒刑六月在案
    ，依車輛行車鑑定委員會鑑定意見所陳，被告僱用無照（吊扣中）之壬○○駕駛
    ，有違規定。事故發生後，被告拒絕賠償，而被告之司機壬○○則於九十年二月
    六日先行與原告達成和解，由壬○○賠償原告共計三十萬元之事實，為被告所不
    爭，並有原告提出臺灣苗栗地方法院檢察署八十九年度偵字第四○四二號起訴書
    、臺灣苗栗地方法院八十九年度交訴字第九四號刑事判決書影本乙份、車禍鑑定
    意見書影本二份及和解書乙份為證，自堪信為真實。本件爭執要點在於本件事故
    發生後，原告等先行與受僱人壬○○達成和解賠償三十萬元後，原告是否尚得向
    被告公司請求賠償？本院斟酌認定如下：
    (一)按受僱人因執行職務，不法侵害他人之權利者，由僱用人與行為人連帶負損害
      賠償責任。僱用人賠償損害時，對於為侵權行為之受僱人，有求償權。又連帶
      債務人之債權人，得對於債務人中之一人或數人或其全體，同時或先後請求全
      部或一部之給付。連帶債務未全部履行前，全體債務人仍負連帶責任。再債權
      人向連帶債務人中之一人免除債務，而無消滅全部債務之意思表示者，除該債
      務人應分擔之部分外，他債務人仍不免其責任。民法第一百八十八條第一項本
      文、第三項、第二百七十三條及第二百七十六條第一項分別定有明文。惟若他
      債務人無應負擔之部分，即如民法第一百八十八條之僱用人，而債權人向有負
      擔部分之債務人（即受僱人）免除部分債務時，他債務人就該免除部分即因而
      免其責任，否則他債務人（僱用人）於為全部之清償後，依民法第一百八十八
      條第三項規定，尚得向有負擔部分之債務人（受僱人）行使求償權，則債權人
      向該有負擔部分之債務人（受僱人）免除部分債務，將毫無意義（最高法院七
      十三年台上字第二九六六號判決、司法院七十七年十月八日七七廳民一字第一
      一九九號函意旨參照）。
    (二)本件原告先前對僱用人即被告銘志交通有限公司、受僱人壬○○提起本件訴訟
      ，惟原告已於九十年二月六日與被告壬○○達成和解，並撤回對於被告壬○○
      之訴訟，有卷附和解書乙份為證。依該和解書所載：「一、乙方（即壬○○）
      願賠償甲方（即原告）每人新臺幣參萬元。二、除前條之金額外，另賠償支出
      殯葬費之甲方當事人癸○○九萬元。乙方合計賠償參拾萬元，其餘應賠償之金
      額，甲方等七人依法向雇主銘志交通有限公司訴請賠償。」上開和解書所載，
      顯係原告與受僱人壬○○達成和解，由壬○○賠償三十萬元予原告，並約定其
      餘賠償金額，則原告保留向僱用人請求，顯見原告已免除對於受僱人壬○○超
      過三十萬元金額以外之連帶債務，依上開規定，受僱人與僱用人所負連帶賠償
      債務，僱用人依民法第一百八十八條第三項規定，於賠償損害時，對於侵權行
      為之受僱人，有求償權，無應分擔部分可言。原告既與受僱人成立訴訟外和解
      時，對於超過三十萬元部分之損害賠償請求權已拋棄，並於本院九十年六月二
      十二日言詞辯論時當庭撤回對於壬○○之訴訟，其效力應及於僱用人即被告銘
      志交通有限公司，否則僱用人於賠償後，再依前開規定，向受僱人壬○○求償
      ，無異受僱人於和解後仍負擔全部賠償責任，與受僱人因和解所得受之利益不
      符，故原告自不得再向被告公司請求賠償其餘之金額。
    (三)從而，原告爰依民法第一百八十八條第一項本文、第一百九十二條、第一百九
      十四條之規定，訴請被告賠償原告丁○○○二十萬元、原告己○○三十三萬二
      千四百八十五元、原告癸○○三十萬七千二百五十元、原告丙○○二十萬元、
      原告乙○○二十二萬七千元、戊○○二十萬元、原告甲○○二十五萬三千七百
      二十六元，及各自起訴狀繕本送達被告之翌日起至清償日止，均按年息百分之
      五計算之法定遲延利息，為無理由，應予駁回。
二、假執行之宣告：原告之訴既經駁回，其假執行之聲請已失所附麗，應併予駁回。
三、兩造其餘陳述及攻擊、防禦方法，與本件判決之結果不生影響，自不併予一一斟
    酌、認定之，併此敘明。
四、結論：本件原告之訴為無理由，依民事訴訟法第七十八條、第八十五條第一項本
    文，判決如主文。
中      華      民      國    九十    年      六     月      二十九     日
                                        臺灣板橋地方法院民事第一庭
~B法  官  張紫能
右為正本係照原本作成。
如對本判決上訴，須於判決送達後二十日內向本院提出上訴狀。
中      華      民      國    九十    年      六      月    二十九    日
~B法院書記官  詹國立


司法院資訊處製作；財團法人民間司法改革基金會備份。
